【裁判字號】    95,訴,762
【裁判日期】    950629
【裁判案由】    清償債務
【裁判全文】
臺灣桃園地方法院民事判決               95年度訴字第762號
原      告  臺灣中小企業銀行股份有限公司
法定代理人  丁○○
訴訟代理人  丙○○
被      告  乙○○
            甲○○
上列當事人間請求清償債務事件，本院於中華民國95年6 月15日
言詞辯論終結，判決如下：
    主  文
被告乙○○、甲○○應連帶給付原告新臺幣陸拾陸萬伍仟柒佰柒
拾肆元及如附表編號１所示之利息與違約金。
被告乙○○應給付原告新臺幣壹拾陸萬肆仟捌佰玖拾伍元及各如
附表編號２、３、４所示之利息與違約金。
訴訟費用由被告連帶負擔五分之四，餘由被告乙○○負擔。
    事  實
甲、原告方面：
一、聲明：如主文所示。
二、陳述：
（一）被告乙○○於民國92年5 月12日邀被告甲○○為連帶保證
      人，向原告借款新臺幣（下同）100 萬元，約定借款期限
      自92年5 月14日至98年5 月14日止，第1 年按月繳息，第
      2 年起則按月平均攤還本息。惟被告乙○○自95年2 月14
      日起即未依約償還，依據其所簽訂之授信約定書第5 條約
      定，任何一宗債務未依約清償本金者，其全部債務視為到
      期。另依被告乙○○與原告所訂之微型企業創業貸款契約
      書第7 條約定，於逾期未還時，同意原告取消優惠利率，
      並改按原貸款利率加郵政儲金1 年期利率再加年息3%計算
      利息及違約金。而被告乙○○此部分尚欠原告665,774 元
      及如附表編號１所示之利息與違約金。另被告甲○○既為
      被告乙○○上開債務之連帶保證人，自應與被告乙○○負
      連帶清償之責。
（二）被告乙○○另於94年5 月11日與原告簽訂樂透速貸信用貸
      款約定書，向原告借得20萬元，約定借款期限自94年5 月
      19日起至95年5 月19日止，應按月攤還本金。詎被告乙○
      ○僅繳納至95年2 月19日止，即未再依約繳納，依約定其
      此部分之債務已視為全部到期，尚欠原告49,997元及如附
      表編號２所示之利息與違約金。
（三）被告乙○○又於92年5 月12日向原告申請核發卡號為0000
      -0000-0000-0000 之信用卡1 張，並於93年8 月16日向原
      告申請卡號為0000-0000-0000-0000 之得利晶片卡1 張，
      2 張卡共用一額度，並簽名同意恪守原告所定一體共通適
      用之國際信用卡約定條款。嗣被告乙○○持上開信用卡陸
      續簽帳消費，依上開條款第14條、第15條約定，被告乙○
      ○應按期給付原告各項帳款，否則即應依94年5 月1 日修
      正條款第15條約定，利率按年息17% 加付遲延利息、違約
      金。詎被告乙○○自95年4 月7 日起即未依約繳款，依兩
      造約定條款第21條、第22條約定，債務已視同到期，被告
      乙○○此部分尚欠原告114,898 元及各如附表編號３、編
      號４所示之利息與違約金。
（四）綜上所述，爰依兩造間上開契約之法律關係，訴請判決如
      訴之聲明所示。
三、證據：提出微型企業創業貸款契約書1 件、借據1 件、授信
    約定書2 件、原告樂透貸信用貸款申請書1 件、國際信用卡
    申請書1 件、原告換發得利晶片卡同意書1 件、原告國際信
    用卡使用手冊暨約定條款1 件、被告乙○○電腦查詢帳欠餘
    額資料1 件、放款利率歷史資料表1 件（均為影本）、被告
    戶籍謄本2 件。
乙、被告甲○○方面：
一、聲明：駁回原告之訴。
二、陳述：當初係其父親即被告乙○○叫其簽立契約，其就簽了
    ，並沒有看得清楚，其願與原告協議如何攤還借款。為此，
    請為判決如答辯聲明所示。
丙、被告乙○○方面：被告乙○○未於言詞辯論期日到場，亦未
    提出準備書狀，作何聲明或陳述。
    理  由
壹、程序方面：
一、按訴狀送達後，原告不得將原訴變更或追加他訴。但擴張或
    減縮應受判決事項之聲明者，不在此限，民事訴訟法第255
    條第1 項但書第3 款定有明文。經查，本件原告起訴時，訴
    之聲明中如附表所示編號１之部分，其利息起算日及違約金
    起算日分別為95年5 月8 日及95年6 月8 日，嗣於訴狀繕本
    送達被告後，始於95年5 月24日具狀變更此部分利息及違約
    金之起算日如附表編號１所示，核原告此部分所為訴之變更
    ，顯屬擴張應受判決事項之聲明，揆諸上揭法律規定，應予
    准許。
二、本件被告乙○○經合法通知，無正當理由，未於言詞辯論期
    日到場，核無民事訴訟法第386 條各款所列情形，爰依原告
    聲請，由其一造辯論而為判決。
貳、實體方面：
一、本件原告起訴主張，被告乙○○於92年5 月12日邀被告甲○
    ○為連帶保證人，向原告借款100 萬元，惟未依約定清償本
    息，尚欠原告665,774 元及如附表編號１所示之利息與違約
    金，而被告甲○○為被告乙○○此債務之連帶保證人，應與
    被告乙○○負連帶清償之責。又被告乙○○於94年5 月11日
    與原告簽訂樂透速貸信用貸款約定書，向原告借得20萬元，
    惟其亦未約繳納本息，尚欠原告49,997元及如附表編號２所
    示之利息與違約金。另被告乙○○於92年5 月12日向原告申
    請核發卡號為0000 -0000-0000-0000之信用卡1 張，並於93
    年8 月16日向原告申請卡號為0000-0000-0000-0000 之得利
    晶片卡1 張後陸續簽帳消費，惟未依約繳款，此部分尚欠原
    告114,898 元及各如附表編號３、編號４所示之利息與違約
    金，爰依兩造間上開契約之法律關係，訴請判決如訴之聲明
    所示等語。
二、被告甲○○係以：當初伊聽從其父親即被告乙○○簽立契約
    ，並未看清楚等語，資為抗辯。
    被告乙○○則未於言詞辯論期日到場，亦未提出準備書狀，
    作何聲明或陳述。
三、原告主張之上開事實，業據提出與所述相符之微型企業創業
    貸款契約書1 件、借據1 件、授信約定書2 件、原告樂透貸
    信用貸款申請書1 件、國際信用卡申請書1 件、原告換發得
    利晶片卡同意書1 件、原告國際信用卡使用手冊暨約定條款
    1 件、被告乙○○電腦查詢帳欠餘額資料1 件、放款利率歷
    史資料表1 件附卷足憑（見本院第7 頁至第18頁）。被告甲
    ○○雖抗辯稱其未看清楚契約等語，惟其既係一有正常智識
    之成年人，則在上開微型企業創業貸款契約書上連帶保證人
    欄上簽名用印，依常理而言，自應明知須就被告乙○○此項
    貸款債務負連帶清償責任，況其此部分之抗辯亦未能舉證以
    實其說，實難遽信。另被告乙○○則經合法通知，既不於言
    詞辯論期日到場，復未提出書狀作何聲明或陳述以供本院斟
    酌，是本院依上開調查證據之結果，認原告所為前揭主張，
    已堪信為真實。
四、從而，原告依兩造所訂上開契約之法律關係，請求被告乙○
    ○、甲○○應連帶給付原告665,774 元及各如附表編號1 所
    示之利息與違約金；另請求被告乙○○給付原告164,895 元
    及各如附表編號2 、3 、4 所示之利息與違約金，為有理由
    ，應予准許。
據上論結，本件原告之訴為有理由，依民事訴訟法第385 條第1
項前段、第78條、第85條第2 項，判決如主文。
中    華    民    國    95    年    6     月    29    日
                      民事第二庭  法  官  張震武
以上正本係照原本作成
如對本判決上訴，須於判決送達後20日內向本院提出上訴狀
中    華    民    國    95    年    6     月    29    日
                                  書記官  李家
┌──────────────────────────────────────────────────┐
│附表：                                                                            95年度訴字第762 號│
├──┬─────┬───┬──────┬──────┬───────┬───────────┬───┤
│編號│ 債權本金 │利  息│ 利息起算日 │違約金起算日│ 利息計算方式 │ 違 約 金 計 算 方 式 │備  註│
│    │ (新臺幣) │(年息)│            │            │              │                      │      │
├──┼─────┼───┼──────┼──────┼───────┼───────────┼───┤
│ １ │665,774元 │8.030%│95年2 月14日│95年3 月14日│自利息起算日起│自違約金起算日起至清償│      │
│    │          │      │            │            │至清償日止，按│日止，6 個月以內，按左│      │
│    │          │      │            │            │左列利率計算  │列利率10% 計算，超過6 │      │
│    │          │      │            │            │              │個月者，按左列利率20% │      │
│    │          │      │            │            │              │計算                  │      │
├──┼─────┼───┼──────┼──────┼───────┼───────────┼───┤
│ ２ │49,997元  │15%   │95年2 月19日│95年3 月19日│同上          │同上                  │      │
├──┼─────┼───┼──────┼──────┼───────┼───────────┼───┤
│ ３ │73,478元  │17%   │95年4 月8 日│95年5 月8 日│同上          │(1)延滯第1 個月，當月計│      │
│    │          │      │            │            │              │  付逾期手續費新臺幣（│      │
│    │          │      │            │            │              │  下同）100 元。      │      │
│    │          │      │            │            │              │(2)延滯第2 個月，當月計│      │
│    │          │      │            │            │              │  付逾期手續費300 元。│      │
│    │          │      │            │            │              │(3)延滯第3 個月（含）以│      │
│    │          │      │            │            │              │  上者，每月計付逾期手│      │
│    │          │      │            │            │              │  續費600 元。        │      │
├──┼─────┼───┼──────┼──────┼───────┼───────────┼───┤
│ ４ │41,420元  │17%   │95年4 月8 日│95年5 月8 日│同上          │同上                  │      │
├──┼─────┴───┴──────┴──────┴───────┴───────────┴───┤
│合計│830,669元                                                                                     │
└──┴───────────────────────────────────────────────┘


司法院資訊處製作；財團法人民間司法改革基金會備份。
